# 데이터 불러오기 {#data-import}

## 들어가기

R 패키지가 제공하는 데이터를 이용하여 데이터 과학 도구를 익히는 것은 좋은
방법이다. 그렇지만 어느 시점에 이르러서는 학습을 중단하고 자신의 데이터로
작업해보고 싶어질 것이다. 이 장에서는 일반 텍스트 직사각형 파일을 R로 불러오는
방법을 배운다. 데이터 불러오기 맛보기만 할 뿐이지만, 여기에서 배우는
많은 원칙을 다른 형태의 데이터에도 적용할 수 있다. 이 장의 마무리에서 다른
유형의 데이터에 유용한 패키지 몇 가지를 소개한다.

### 준비하기

이 장에서는 tidyverse 의 핵심 구성요소인 **readr** 패키지를 사용하여 플랫 파일을 불러오는 방법을 학습한다.


```r
library(tidyverse)
```

## 시작하기

readr 함수 대부분은 플랫 파일을 데이터프레임으로 바꾸는 것과 연관이 있다.

* `read_csv()` 는 쉼표로 구분된 파일을 읽고, `read_tsv()` 는 탭-구분 파일을 읽는다. `read_delim()` 은 임의의 구분자로 된 파일을 읽는다.

* `read_fwf()` 는 고정 너비 파일을 읽는다. 필드 너비는 `fwf_widths()` 를 이용하여,
필드 위치는 `fwf_positions()` 를 이용하여 지정할 수 있다. `read_table()` 은 고정
너비 파일의 일반적 변형 형태인 열이 공백으로 구분된 파일을 읽는다.

* `read_log()` 는 Apache 스타일의 로그 파일을 읽는다. (하지만 `read_log()` 기반
구축되어 더 많은 유용한 도구를 제공하는 [webreadr](https://github.com/Ironholds/webreadr) 도 확인하라.)

이 함수들은 문법이 모두 비슷하다. 하나를 익히면 나머지는 쉽게 사용할 수 있다.
이 장의 나머지 부분에서는 `read_csv()` 에 초점을 맞출 것이다. CSV 파일은 가장
일반적인 형태의 데이터 저장 형태일 뿐 아니라 `read_csv()` 를 이해하면 readr 의
다른 모든 함수에 쉽게 적용할 수 있다.

## 파일에서 데이터 읽어오기

Here is what a simple CSV file with a row for column names (also commonly referred to as the header row) and six rows of data looks like.

```{r echo = FALSE, message = FALSE}
read_lines("data/students.csv") %>% cat(sep = "\n")
```

Note that the `,`s separate the columns.
Table \@ref(tab:students-table) shows a representation of the same data as a table.

```{r students-table, echo = FALSE, message = FALSE}
read_csv("data/students.csv") %>%
  knitr::kable(caption = "Data from the students.csv file as a table.")
```

`read_csv()` 의 첫 번째 인수가 가장 중요한데 바로 읽으려고 하는 파일의 경로다.

```{r message = TRUE}
heights <- read_csv("data/students.csv")
```

`read_csv()` 를 실행하면 각 열의 이름과 유형을 제공하는 열 사양이 화면 출력된다. 이는 readr 에서 중요한 부분이다. [파일 파싱하기]에서 다시 살펴보겠다.

인라인 CSV 파일을 넣을 수도 있다. 이것은 readr 로 실험해볼 때와 다른 사람들과
공유할 재현 가능한 예제를 만들 때 유용하다.


```{r message = FALSE}
read_csv("a,b,c
1,2,3
4,5,6")
```

두 경우 모두 `read_csv()` 는 데이터의 첫 번째 줄을 열 이름으로 사용한다. 이는 매우 일반적인 규칙이다. 이 동작을 조정해야 하는 경우는 두 가지이다.

1.  파일 앞 부분에 메타 데이터 몇 줄이 있는 경우가 있다. `skip = n` 을 사용하여
첫 `n` 줄을 건너 뛸 수 있다. 또는 `comment = "#"` 을 사용하여 `#` 으로 시작하는
모든 줄을 무시할 수 있다.


    ```{r}
    read_csv("메타 데이터 첫번째 행
      메타 데이터 두번째 행
      x,y,z
      1,2,3", skip = 2)

    read_csv("# 건너뛰고 싶은 주석
      x,y,z
      1,2,3", comment = "#")
    ```

1.  데이터에 열 이름이 없을 수 있다. `col_names = FALSE` 를 사용하면 `read_csv()` 가
첫 행을 헤드로 취급하지 않고 대신 X1에서 Xn까지 순차적으로 이름을 붙인다.


    ```{r message = FALSE}
    read_csv("1,2,3\n4,5,6", col_names = FALSE)
    ```

    (`"\n"` 은 새 줄을 추가하는 편리한 단축키이다. [문자열 기초](#strings-basics)에서 이
    단축어와 문자열 이스케이프의 다른 유형에 대해 자세히 배운다.)
    다른 방법으로는 `col_names` 에 열 이름으로 사용할 문자형 벡터를 전달할
    수도 있다.

    ```{r}
    read_csv("1,2,3\n4,5,6", col_names = c("x", "y", "z"))
    ```

일반적으로 조정이 필요한 또 다른 옵션은 `na` 이다. 파일에서 결측값을 나타내는데 사용되는 값(들)을 지정한다.


    ```{r}
    read_csv("a,b,c\n1,2,.", na = ".")
    ```

여기까지 배운 것들로 실제로 마주하게 될 CSV 파일의 75% 정도를 불러올 수
있다. 또한 탭으로 구분된 파일을 `read_tsv()` 를 사용하여, 혹은 고정간격 파일을
`read_fwf()` 를 사용하여 불러오는 데도 쉽게 적용할 수 있다. 더 복잡한 파일을 읽으려면
readr 이 각 열을 파싱하여 R 벡터로 바꾸는 방법에 대해 자세히 배워야한다.





### First steps

Let's take another look at the `students` data.
In the `favourite.food` column, there are a bunch of foot items and then the character string `N/A`, which should have been an real `NA` that R will recognize as "not available".
This is something we can address using the `na` argument.

```{r message = FALSE}
students <- read_csv("data/students.csv", na = c("N/A", ""))
students
```

Once you read data in, the first step is usually involve transforming it in some way to make it easier to work with in the rest of your analysis.
For example, the column names in the `students` file we read in are formatted in non-standard ways.
You might consider renaming them one by one with `dplyr::rename()` or you might use the `janitor::clean_names()` function turn them all into snake case at once.[^data-import-1]
This function takes in a data frame and returns a data frame with variable names converted to snake case.

[^data-import-1]: The [janitor](http://sfirke.github.io/janitor/) package is not part of the tidyverse, but it offers handy functions for data cleaning and works well within data pipelines that uses `%>%`.

```{r message = FALSE}
library(janitor)
students %>%
  clean_names()
```

Another common task after reading in data is to consider the variable types.
For example, `meal_type` is a categorical variable with a known set of possible values.
In R, factors can be used to work with categorical variables.
We can convert this variable to a factor using the `factor()` function.
You'll learn more about factors in Chapter \@ref(factors).

```{r}
students <- students %>%
  clean_names() %>%
  mutate(meal_plan = factor(meal_plan))
students
```

Note that the values in the `meal_type` variable has stayed exactly the same, but the type of variable denoted underneath the variable name has changed from character (`<chr>`) to factor (`<fct>`).

Before you move on to analyzing these data, you'll probably want to fix the `age` column as well: currently it's a character variable because of the one observation that is typed out as `five` instead of a numeric `5`.
We discuss the details of fixing this issue in Chapter \@ref(import-spreadsheets) in further detail.









### 베이스 R과 비교

R을 이전에 사용한 사람은 우리가 `read.csv()` 를 사용하지 않는 이유가 궁금할 것이다. 베이스 함수보다 readr 함수가 좋은 이유는 다음과 같다.

* 일반적으로 베이스 함수보다 훨씬 더(~10배) 빠르다. 오래 걸리는 작업은 진
행 표시줄을 통해 상황을 알 수 있다. raw speed로 작업하려면
`data.table::fread()` 를 사용해보라. 이 함수는 tidyverse 에 잘 어울리지는 않지만, 훨씬 더 빠를 수 있다.

* 티블을 생성한다. 문자 벡터를 팩터형으로 변환하지도, 행 이름을 사용하거
나 열 이름을 변경하지도 않는다. 베이스 R 함수는 변환, 변경하기 때문에 불
편하다.

* 좀 더 재현 가능하다. 베이스 R 함수는 운영체제 및 환경 변수의 일부 동작을
상속하므로 자신의 컴퓨터에서 작동하는 불러오기 코드가 다른 사람의 컴퓨터에서
작동하지 않을 수 있다.


### 연습문제

1.  필드가 “|” 로 분리된 파일을 읽으려면 어떤 함수를 사용하겠는가?

1.  `read_csv()` 와 `read_tsv()` 가 공통으로 가진 인수는 `file`, `skip`, `comment` 외에 또 무엇이 있는가?

1. `read_fwf()` 에서 가장 중요한 인수는 무엇인가?


1.  CSV 파일의 문자열에 쉼표가 포함되는 경우가 있다. 그것들이 문제를 일으
키지 않게 하려면 `"` 혹은 `'`와 같은 인용 문자로 둘러싸일 필요가 있다.
`read_csv()` 는 인용 문자가 `"`라고 가정한다. 이를 변경하려면 `read_delim()` 을 대신
사용하면 된다. 다음 텍스트를 데이터프레임으로 읽으려면 어떤 인수를 설정해야하는가?


    ```r
    "x,y\n1,'a,b'"
    ```

1.  다음 각 인라인 CSV 파일에 어떤 문제가 있는지 확인하라. 코드를 실행하면
어떻게 되는가?


    ```r
    read_csv("a,b\n1,2,3\n4,5,6")
    read_csv("a,b,c\n1,2\n1,2,3,4")
    read_csv("a,b\n\"1")
    read_csv("a,b\n1,2\na,b")
    read_csv("a;b\n1;3")
    ```

## Reading data from multiple files

Sometimes your data is split across multiple files instead of being contained in a single file.
For example, you might have sales data for multiple months, with each month's data in a separate file: `01-sales.csv` for January, `02-sales.csv` for February, and `03-sales.csv` for March.
With `read_csv()` you can read these data in at once and stack them on top of each other in a single data frame.

```{r}
sales_files <- c("data/01-sales.csv", "data/02-sales.csv", "data/03-sales.csv")
read_csv(sales_files, id = "file")
```

With the additional `id` parameter we have added a new column called `file` to the resulting data frame that identifies the file the data come from.
This is especially helpful in circumstances where the files you're reading in do not have an identifying column that can help you trace the observations back to their original sources.

If you have many files you want to read in, it can get cumbersome to write out their names as a list.
Instead, you can use the `dir_ls()` function from the fs package to find the files for you by matching a pattern in the file names.

```{r}
library(fs)
sales_files <- dir_ls("data", glob = "*sales.csv")
sales_files
```

## 파일에 쓰기

readr에는 디스크에 데이터를 다시 기록하는 데 유용한 함수, `write_csv()` 와 `write_tsv()` 가 있다. 두 함수 모두 다음 동작을 통해 출력 파일이 올바르게 다시 읽힐 수 있게 한다.

-   항상 UTF-8로 문자열을 인코딩한다.
-   날짜와 날짜-시간을 ISO 8601 형식으로 저장하여 어디에서든 쉽게 파싱될 수 있게 한다.

CSV 파일을 엑셀로 내보내려면 `write_excel_csv()` 를 사용하라. 이는 파일의 시작 부분에 특수 문자(‘byte order mark’)를 작성하여, UTF-8 인코딩을 사용하고 있음을 엑셀에 전달한다.

가장 중요한 인수는 `x` (저장할 데이터프레임)와 `path` (그 데이터프레임을 저장할 위치)이다. 결측값을 지정하는 인수, `na` 와 기존 파일에 첨부할지를 지정하는 인수 `append` 도 있다.

```{r, eval = FALSE}
write_csv(students, "students.csv")
```

CSV 로 저장하면 유형 정보가 없어진다는 것에 유의하라.

```{r, warning = FALSE, message = FALSE}
students
write_csv(students, "students-2.csv")
read_csv("students-2.csv")
```

이런 이유로 중간 결과를 캐싱하기에 CSV 를 아주 신뢰할 수 없다. 불러올 때마다 열 사양을 다시 만들어야 한다. 두 가지 대안이 있다.

1.  `write_rds()` 과 `read_rds()` 는 베이스 함수인 `readRDS()` 와 `saveRDS()` 의 래퍼 함수들이다. 이들은 RDS 라는 R 의 커스텀 바이너리 형식으로 데이터를 저장한다.

    ```{r}
    write_rds(students, "students.rds")
    read_rds("students.rds")
    ```

2.  feather 패키지는 다른 프로그래밍 언어와 공유할 수 있는 빠른 바이너리 파일 형식을 구현한다.

    ```{r, eval = FALSE}
    library(feather)
    write_feather(students, "students.feather")
    read_feather("students.feather")
    ```

    feather 는 RDS 보다 대체적으로 빠르며 R 외부에서도 사용할 수 있다. RDS 는 리스트-열(\@ref(list-columns) 장에서 배울 것이다)을 지원하지만 feather 는 현재 지원하지 않는다.

```{r, include = FALSE}
file.remove("students-2.csv")
file.remove("students.rds")
```


## 기타 데이터 유형

다른 유형의 데이터를 R로 가져오려면 다음에 나열된 tidyverse 패키지로 시작
하는 것이 좋다. 이 패키지들은 완벽하지는 않지만 이들부터 시작하면 좋다. 직사각형 데이터에 대해 다음 패키지들이 있다.

-   **readxl** 은 엑셀 파일(`.xls` 와 `.xlsx`)을 읽을 수 있다. \@ref(import-spreadsheets) 장에서 엑셀 스프레드시트에 저장된 데이터로 작업하는 것에 대해 더 살펴보라.

-   **googlesheets4** reads Google Sheets.
    Also see Chapter \@ref(import-spreadsheets) for more on working with data stored in Google Sheets.

-   **DBI** 를 데이터베이스 특화 백엔드(예: **RMySQL**, **RSQLite**, **RPostgreSQL** 등)와 함께 사용하면 데이터베이스에 대해 SQL 쿼리를 실행하고 데이터프레임을 반환할 수 있다. See Chapter \@ref(import-databases) for more on working with databases .


-   **haven** 은 SPSS, Stata, SAS 파일을 읽을 수 있다.

계층적 데이터의 경우, JSON 에는 Jeroen Ooms 가 개발한 **jsonlite**를
사용하고 XML에는 **xml2** 를 사용하면 된다. 이에 관한 좋은 예제는 Jenny Bryan 의 <https://jennybc.github.io/purrr-tutorial> 에서 볼 수 있다.

다른 파일 유형의 경우, [R 데이터 가져오기/내보내기 매뉴얼](https://cran.r-project.org/doc/manuals/r-release/R-data.html) 과
[**rio**](https://github.com/leeper/rio) 패키지를 참고해보라.

